【裁判字號】    99,交易,689
【裁判日期】    991012
【裁判案由】    業務過失傷害
【裁判全文】
臺灣臺中地方法院刑事判決             99年度交易字第689號
公  訴  人  臺灣臺中地方法院檢察署檢察官
被      告  丙○○
上列被告因業務過失傷害案件，經檢察官提起公訴（99年度偵字
第16197號），被告於準備程序中就被訴事實為有罪之陳述，經
告知簡式審判程序之旨，並聽取公訴人、被告之意見後，由本院
合議庭裁定由受命法官獨任進行簡式審判程序，判決如下：
    主    文
丙○○犯業務過失傷害致人重傷罪，處有期徒刑拾月。
    犯罪事實
一、丙○○係樂清服務股份有限公司（下稱樂清公司）之司機兼
    送貨員，其平日即以自用小客貨車為樂清公司為清潔用品之
    租賃服務及載送貨品，係以駕駛車輛為主要業務之人。丙○
    ○於民國99年1月21日上午，駕駛樂清公司承租之車牌號碼
    6132-PX號自用小客貨車外出執行送貨業務，嗣於同日上午
    11時5分許，由臺中市○○路沿福雅路往西屯路方向行駛，
    而停車於臺中市○○區○○路132號前時，原應注意汽車停
    車時應依車輛順行方向緊靠道路右側，且汽車臨時停車或停
    車，開啟車門時，應注意其他車輛，並讓其先行，而依當時
    天候晴、日間自然光線、柏油路面乾燥無缺陷、無障礙物、
    視距良好，依其之智識程度及當時情況，並無不能注意之情
    事，竟疏未注意及此，任意違規併排停車，並貿然開啟其駕
    駛座車門，致其同向後方由甲○○騎乘之車牌號碼BZO-971
    號普通重型機車，因閃避不及發生碰撞，當場人車倒地，並
    再遭後方由朱莊敬駕駛之車牌號碼711─HC號營業大貨車碰
    撞及輾斷其右手肘，致甲○○受有頭部外傷併頭皮撕裂傷，
    顱骨骨折、顱內出血及腦水腫、右側鎖骨骨折、右側多根肋
    骨骨折併氣血胸、右側肱骨、尺骨、橈骨開放性骨折併嚴重
    神經血管損傷、右外耳深度撕裂傷、右側近端脛骨骨折、兩
    側內耳創傷出血等傷害；暨右眼視力僅剩0.01無法矯正，右
    眼眼球運動障礙導致雙眼複視，無法恢復及右手肘上截肢等
    重傷害。丙○○於肇事後，留在現場等候員警到場處理，嗣
    於有偵查權限之員警知悉其為犯罪嫌疑人前，向現場處理道
    路交通事故之員警沈佑翰坦承肇事，自首而接受裁判。
二、案經甲○○訴由臺中市警察局第六分局報告臺灣臺中地方法
    院檢察署檢察官偵查起訴。
    理    由
一、本案被告丙○○所犯係死刑、無期徒刑、最輕本刑為3年以
    上有期徒刑以外之罪，被告於準備程序中就被訴事實為有罪
    之陳述，經告知簡式審判程序之旨，並聽取公訴人及被告之
    意見後，本院合議庭認為適宜而依刑事訴訟法第273條之1第
    1 項規定，裁定由受命法官獨任進行簡式審判程序，且依同
    法第273條之2、第159條第2項之規定，不適用傳聞法則有關
    限制證據能力之相關規定，合先敘明。
二、上揭犯罪事實，業據被告迭於警詢、偵查中及本院準備程序
    、審理時供承不諱，核與證人即告訴人甲○○、證人朱莊敬
    於警詢中所證述之情節相符，並有道路交通事故現場圖、道
    路交通事故調查報告表（一）、（二）、員警職務報告書、
    臺中市○○○道路交通事故初步分析研判表、臺灣省臺中市
    區車輛行車事故鑑定委員會鑑定意見書各1份，澄清綜合醫
    院中港分院診斷證明書4紙及現場照片20張附卷可憑，足認
    被告上開自白與事實相符，堪予採信。按汽車停車時應依車
    輛順行方向緊靠道路右側；汽車臨時停車或停車，開啟車門
    時，應注意其他車輛，並讓其先行，道路交通安全規則第11
    2條第2項、第3項分別定有明文。而依卷附交通事故調查報
    告表之記載，本件被告肇事當時天候晴、日間自然光線、柏
    油路面乾燥無缺陷、無障礙物、視距良好，依被告之智識程
    度及當時情況，並無不能注意之情事，被告竟任意違規併排
    停車，並貿然開啟其駕駛座車門，其上開行為自有過失，甚
    為明確。而告訴人確因被告前揭過失行為，致其騎乘機車閃
    避不及而發生碰撞，人車倒地後，再遭後方由證人朱莊敬駕
    駛之車牌號碼711─HC號營業大貨車碰撞及輾斷其右手肘，
    因而受有頭部外傷併頭皮撕裂傷，顱骨骨折、顱內出血及腦
    水腫、右側鎖骨骨折、右側多根肋骨骨折併氣血胸、右側肱
    骨、尺骨、橈骨開放性骨折併嚴重神經血管損傷、右外耳深
    度撕裂傷、右側近端脛骨骨折、兩側內耳創傷出血等傷害；
    暨右眼視力僅剩0.01無法矯正，右眼眼球運動障礙導致雙眼
    複視，無法恢復及右手肘上截肢等重傷害，有卷附上開澄清
    綜合醫院中港分院診斷證明書4紙可稽，被告之過失行為與
    告訴人上開傷害間，具有相當因果關係，亦足認定。從而，
    本件事證已臻明確，被告犯行洵堪認定，應予依法論科。
三、按刑法上所謂業務，係指個人基於其社會地位繼續反覆所執
    行之事務，其主要部分之業務固不待論，即為完成主要業務
    所附隨之準備工作與輔助事務，亦應包括在內（最高法院71
    年臺上字第1550號判例意旨可資參照）。本件被告於車禍事
    故發生時，領有普通小型車駕照，擔任樂清公司之司機兼送
    貨員，以駕車送貨為業，業經被告於偵查中供述明確，揆諸
    前揭最高法院判例意旨，被告駕駛上開自用小客貨車而在道
    路上行駛，反覆執行此等事務，自屬以駕駛為業務之人，是
    核被告所為，係犯刑法第284條第2項後段之業務過失致重傷
    害罪。又被告於肇事後，留在現場等候員警到場處理，嗣於
    有偵查權限之員警知悉其為犯罪嫌疑人前，向現場處理道路
    交通事故之員警沈佑翰坦承肇事一情，有臺中市○○○道路
    交通事故肇事人自首情形紀錄表1紙在卷可按，被告係對於
    未發覺之罪自首而受裁判，爰依刑法第62條前段之規定，減
    輕其刑。爰審酌被告無前案紀錄，素行尚佳，犯後始終坦認
    犯行，態度尚稱良好；然本案告訴人受傷甚重，被告迄今仍
    未與告訴人達成和解，賠償告訴人之損失，難認其悔意甚堅
    ，兼衡其智識、生活狀況及檢察官具體求刑1年有期徒刑尚
    嫌過重等一切情狀，量處如主文所示之刑，以資懲儆。
據上論斷，應依刑事訴訟法第273條之1第1項、第299條第1項前
段，刑法第284條第2項後段、第62條前段，刑法施行法第1條之1
第1項、第2項前段，判決如主文。
本案經檢察官乙○○到庭執行職務。
中    華    民    國    99    年    10    月    12    日
                  交通法庭    法  官  黃麗玲
以上正本證明與原本無異。
如不服本判決應於收受判決後10日內向本院提出上訴書狀，並應
敘述具體理由；其未敘述上訴理由者，應於上訴期間屆滿後20日
內向本院補提理由書（均須按他造當事人之人數附繕本）「切勿
逕送上級法院」。
中    華    民    國    99    年    10    月    12    日
                              書記官  黃毅皓
附錄論罪科刑法條：
中華民國刑法第284條
因過失傷害人者，處 6 月以下有期徒刑、拘役或 5 百元以下罰
金，致重傷者，處 1 年以下有期徒刑、拘役或 5 百元以下罰金
。
從事業務之人，因業務上之過失傷害人者，處 1 年以下有期徒
刑、拘役或 1 千元以下罰金，致重傷者，處 3 年以下有期徒刑
、拘役或 2 千元以下罰金。

司法院資訊處製作；財團法人民間司法改革基金會備份。
